臺灣士林地方法院民事判決
110年度簡上字第227號
上  訴  人  大南汽車股份有限公司
法定代理人  王興尉  
訴訟代理人  易言立  
被上訴人    陳春伶  
訴訟代理人  楊進興律師
上列當事人間請求清償借款事件，上訴人對於中華民國110年9月
29日本院士林簡易庭110年度士簡字第1133號第一審判決提起上
訴，本院於民國111年7月20日言詞辯論終結，判決如下：
    主      文
上訴駁回。
第二審訴訟費用由上訴人負擔。
    事實及理由
一、上訴人主張：伊公司前員工即訴外人陳昭宇於民國105年2月
    3日邀同被上訴人擔任保證人，簽署員工借款申請單向伊借
    款新臺幣（下同）75萬元，並約定自復工日起每月清償2萬
    元，如因故離職，則應於離職前一次清償餘款（下稱系爭借
    款契約），如無法清償時，由保證人清償餘款（下稱系爭保
    證約定）。惟陳昭宇於106年8月2日離職時，尚欠伊借款48
    萬2,679元未清償，嗣於108年4月23日經法院調解成立，約
    定陳昭宇應自108年6月15日起每月給付5,000元至全部清償
    完畢止，如有一期未履行視同全部到期（下稱系爭調解）。
    系爭保證約定所擔保之借款為附條件之消費借貸契約，而非
    定有期限之借款債務，陳昭宇未依約清償，經伊對其聲請強
    制執行無果，爰依系爭保證約定請求被上訴人給付伊48萬2,
    679元，及自110年7月15日起至清償日止按週年利率5%計算
    之利息等語。
二、被上訴人則以：系爭保證約定係就定有期限債務而為保證，
    上訴人與陳昭宇所為之系爭調解內容，核屬上訴人同意其延
    期清償債務，然伊並未參與、亦未同意，依民法第755條規
    定，伊自不負保證責任等語資為抗辯。
三、經原審判決上訴人敗訴，上訴人不服提起上訴，並聲明：㈠
    原判決廢棄；㈡被上訴人應給付上訴人48萬2,679元，及自起
    訴狀繕本送達翌日起至清償日止，按週年利率5%計算之利息
    。被上訴人答辯聲明：上訴駁回。
四、上訴人主張其與訴外人陳昭宇間簽立系爭借款契約，約定陳
    昭宇應於離職前一次清償餘款，上訴人並與被上訴人約定如
    陳昭宇無法清償時，由保證人即被上訴人清償餘款（即系爭
    保證約定）；嗣陳昭宇於106年8月2日離職，積欠上訴人48
    萬2,679元未清償；上訴人與陳昭宇就前揭欠款復於108年4
    月23日經法院調解成立系爭調解；嗣陳昭宇仍未依約清償，
    經上訴人聲請強制執行陳昭宇之財產未獲償，尚欠上訴人本
    金48萬2,679元等情，業據上訴人提出系爭借款契約（內文
    含有系爭保證約定）、系爭調解筆錄及臺灣臺北地方法院11
    0年度司執字第64702號債權憑證在卷可稽（見原審卷第12至
    17頁），且為被上訴人所不爭執，應堪信為真實。
五、得心證之理由：
　　上訴人主張系爭借款契約所稱之「復工日」，依上訴人訂定
    之行車肇事賠償及處理規定，尚須評估考核駕駛員身心狀況
    是否已適於工作，且應考量駕駛員之意願，是復工之期程並
    無限制，端繫於客觀上不確定之事實，故系爭借款契約應為
    附條件之消費借貸契約。被上訴人則以系爭保證約定所擔保
    之借款係以債務人履行繫於不確定之事實，屬約款之一種，
    並非條件。陳昭宇本應於離職時一次清償債務餘款，惟上訴
    人卻允其延期清償，依民法第755條規定，被上訴人得主張
    不負保證之責等語，經查：
　㈠按稱保證者，謂當事人約定，一方於他方之債務人不履行債
    務時，由其代負履行責任之契約；就定有期限之債務為保證
    者，如債權人允許主債務人延期清償時，保證人除對於其延
    期已為同意外，不負保證責任；民法第739條、第755條分別
    定有明文。又民法所謂條件，係當事人以將來客觀上不確定
    事實之成就或不成就，決定法律行為效力之發生或消滅之一
    種附款，故使法律行為效力發生或消滅，為附條件法律行為
    之本質。倘當事人非以法律行為效力之發生，而僅以其履行
    繫於不確定之事實者，雖亦屬約款之一種，然此約款並非條
    件，應解釋為於其事實發生時，為權利行使期限之屆至（最
    高法院88年度台上字第1451號民事判決要旨參照）。
　㈡查系爭借款契約約定「……二、本次借款自復工日起，分期自
    借款人陳昭宇每月薪資中扣繳清償借款，每期扣繳新臺幣2
    萬元。三、借款人因故離職時，應於離職前，一次清償餘款
    。如無法清償時，由保證人清償餘款。……」（見原審卷第12
    頁），並非將上訴人與陳昭宇間就消費借款契約法律行為效
    力之發生，繫於「復工」、「離職」等條件，僅係就清償方
    式及清償期限與「復工」、「離職」等條件而為約定。依前
    揭說明，顯以「復工」、「離職」之條件，為債權人分期受
    償或一次性受償等權利行使期限之屆至。而上訴人復自承陳
    昭宇已於105年3月復工，並於106年8月2日離職（見原審卷
    第67頁筆錄、第10頁起訴狀），則系爭借款契約於105年3月
    應開始按月分期清償每月2萬元，嗣因陳昭宇離職，而應於1
    06年8月2日一次清償餘款48萬2,679元。系爭借款契約為定
    有期限之借款債務，系爭保證約定顯係就定有期限之債務為
    保證，應堪以認定。則上訴人主張系爭借款契約為附條件之
    消費借貸契約，而非定有期限之債務等語，乃不可採。
　㈢又上訴人就陳昭宇應於106年8月2日清償完畢之債務，另於10
    8年4月23日與陳昭宇成立系爭調解，依該調解筆錄所載內容
    ：「相對人（按即陳昭宇）願給付聲請人（按即上訴人）新
    臺幣（下同）肆拾捌萬貳仟陸佰柒拾玖元正，給付方法：自
    民國（下同）一０八年六月十五日起每月各給付伍仟元，至
    全部清償完畢止，如有一期未履行視為全部到齊。」，有系
    爭調解筆錄可佐（見原審卷第70頁），顯係將陳昭宇應於10
    6年8月2日清償之債務，允許陳昭宇延期清償，然上訴人並
    未證明就該延期清償已得被上訴人同意，依前揭規定，被上
    訴人就該債務自不負保證責任。
　㈣從而，上訴人依系爭借款契約及系爭保證約定，請求被上訴
    人給付48萬2,679元，及自110年7月15日起至清償日止按週
    年利率5%計算之利息，為無理由，應予駁回。
六、綜上所述，上訴人依系爭借款契約及系爭保證約定，請求被
    上訴人給付48萬2,679元，及自110年7月15日起至清償日止
    按週年利率5%計算之利息，為無理由，應予駁回。原審為上
    訴人敗訴之判決，核無違誤。上訴意旨仍執前詞指摘原判決
    不當，求予廢棄改判，為無理由，應予駁回。
七、本件事證已臻明確，兩造所提其餘攻擊防禦方法及舉證，經
    審酌後核與本件判決結果不生影響，爰不一一論述，附此敘
    明。
八、據上論結，本件上訴為無理由，依民事訴訟法第436條之1第
    3項、第449條第1項、第78條，判決如主文。
中　　華　　民　　國　　111 　年　　8 　　月　　10　　日
                  民事第三庭  審判長法 官  陳月雯
　　　　　　　　　
                                    法 官  林靖淳
　　　　　　　　　　　　　　　　　　
                                    法 官  陳菊珍
以上正本係照原本作成。
本件判決不得上訴。
中　　華　　民　　國　　111 　年　　8 　　月　　10　　日
                            書記官  曹永瑄